【裁判字號】    89,訴,1799
【裁判日期】    891221
【裁判案由】    誣告
【裁判全文】
臺灣板橋地方法院刑事判決                        八十九年度訴字第一七九九號
    公  訴  人  臺灣板橋地方法院檢察署檢察官
    被      告  丙○○
右列被告因誣告案件，經檢察官提起公訴（八十九年度偵字第一一八○號），本院判
決如左：
    主  文
丙○○無罪。
    理  由
一、公訴意旨略以：被告丙○○於民國八十六年四月二十一日因甲○○積欠乙○○借
    款未清，而該借款係經由丙○○介紹，遂由丙○○在甲○○所簽發之八紙（票號
    自００七九一四至００七九二一號）本票上背書，其中票號００七九一四號面額
    新台幣（下同）八萬四千八百九十元，丙○○已於八十六年七月十一日，以面額
    八萬七千五百零六元台灣銀行民權分行支票一紙清償債務。所餘七紙本票，票號
    自００七九一四至００七九二一號，面額共計八十四萬九千五百二十元。丙○○
    明知於票據背面背書簽名，應負背書人責任，及於票據簽名，係表彰擔任保證人
    ，於主債務人未履行債務，保證人應代負債務之法律效果，竟於債權人乙○○於
    八十六年十二月間，向台灣板橋地方法院聲請核發支付命令，向其催討債務，因
    不欲負擔債務，竟意圖使乙○○受刑事處分，分別於八十七年三月二十四日、八
    十七年七月十日，向有偵查犯罪權限之該管公務員，台灣板橋地方法院檢察署檢
    察官及台北地方法院檢察署檢察官，誣告乙○○涉有詐欺取財、使公務員登載不
    實偽造文書之罪嫌。嗣經本署分別於八十七年六月三十日以八十七年度偵字第六
    六二五號，八十八年一月二十一日以八十八年度偵續字第四號、八十八年度偵字
    第一六九四號，八十八年十月一日以八十八年度偵續一字第十二號為不起訴處分
    確定在案。因認被告楊信綜所為，係涉有刑法第一百六十九條之誣告罪嫌云云。
二、公訴人認被告丙○○涉有上開誣告罪嫌係以：被告丙○○於八十七年四月九日偵
    訊中自承：於甲○○向告訴人持票借款時，於客票上背書二次等語，且被告丙○○亦於告訴狀載明，已給付八萬餘元予告訴人等情，及依被告於歷次偵查中所陳
    。是應認被告前既有為甲○○向告訴人借款背書保證，自任保證人，復清償部分
    保證債務之事實，且被告非無社會經驗之人，要無諉為不知於票據背面簽名，所
    表彰法律效果之理。此外，復有卷附本票影本、支付命令影本、告訴狀及追加告
    訴狀等證物，附卷可稽。足認被告係因不欲負擔債務，竟提出告訴之事實，是被
    告丙○○所為應係誣告等情，為其主要論據。訊據被告丙○○堅決否認有誣告之
    犯行，辯稱：我不知情。發票人甲○○和持票人乙○○有債務關係，告訴人乙○○要我背書，當時票據上沒有發票日，是假票，所以我才告告訴人乙○○詐欺及
    使公務員登載不實之偽造文書罪等語。
三、按犯罪事實應依證據認定之，無證據不得推定其犯罪事實，又不能證明被告犯罪
    者，應諭知無罪之判決，刑事訴訟法第一百五十四條、第三百零一條第一項分別
    定有明文。而被告否認犯罪事實所持之辯解，縱屬不能成立，仍非有積極證據足
    以證明其犯罪行為，不能遽為有罪之認定，又事實之認定，應憑證據，如未能發
    現相當證據，或證據不足以證明，自不能以推測或擬制之方法，以為裁判基礎，
    最高法院三十年度上字第一八三一號、四十年度台上字第二八八號著有判例足供
    參照。認定不利於被告之事實，須依積極證據，苟積極證據不足為不利於被告事
    實之認定時，即應為有利於被告之認定，更不必有何有利之證據；又告訴人之告
    訴，係以使被告受刑事訴追為目的，是其陳述是否與事實相符，仍應調查其他證
    據以資審認（最高法院三十年上字第八一六號、五十二年台上字第一三００號判
    例意旨參照）。又認定犯罪事實所憑之證據，雖不以直接證據為限，間接證據亦
    包括在內；然無論直接或間接證據，其為訴訟上之證明，必須於通常之人均不致
    有所懷疑，得確信其為真實之程度者，始得據之為被告有罪之認定。倘其證明尚
    未達到此一程度，而有其他合理之懷疑存在時，審理事實之法院若就此項合理之
    懷疑，未能為必要之說明者，仍不能遽為被告有罪之判斷。
四、經查：
    （一）被告丙○○辯稱甲○○所簽發，票號分別自ＴＨ○○七九一四號至ＴＨ○○七九二一號，而由其所背書之本票八張，於其背書時係未載發票日之無
          效票據，業據被告提出該本票影本八紙附卷足憑，而上開ＴＨ○○七九一
          五號至ＴＨ○○七九二一號之本票七紙，因欠缺發票日，而由被告背書，
          係屬無效票據，被告毋庸負擔背書責任一節，業據本院民事庭駁回告訴人
          乙○○請求給付票款之訴，此有本院八十七年度簡上字第一五一號、八十
          八年度再易字二六號民事判決各一件、最高法院八十八年度台簡上字第三
          四號民事裁定一件，在卷足憑。是被告主張其所背書之八張本票因未記載
          發票日，而由其背書，屬於無效之票據，其應毋庸負背書人之責任，嗣後
          告訴人提出之七張本票，竟然有記載發票日，因而懷疑係屬偽造，故對告
          訴人提出詐欺及偽造文書之告訴，自屬依法有據，尚難認為有誣告之意思
          。
    （二）證人甲○○於本院審理時，到庭證稱，上開七張本票嗣後有記載發票日，
          係其所填載後交與告訴人乙○○等語，參諸告訴人乙○○提出之本票正本
          七紙，其上之發票日係以藍色原子筆所填載，與本票上其他應記載之事項
          係以黑色墨水筆所填載，兩者書寫之墨水顏色不同，且發票日與到期日之
          阿拉伯數字之字跡，任何人憑肉眼觀察，即可發現其筆力深淺度、筆跡明
          顯不同，並與發票人姓名、地址及國字面額等記載，迥然有異，足見係於
          不同之時間、地點所寫，是被告對持票之告訴人乙○○因而有所懷疑，而
          提出告訴，自無誣告之可言。此外，復查無其他積極確切之證據足資認定
          被告丙○○有何誣告之犯意及犯行，既不能證明被告犯罪，依右開說明，
          自應依法為被告無罪之諭知。
據上論斷，應依刑事訴訟法第三百零一條第一項，判決如主文。
本案經檢察官程秀蘭到庭執行職務
中      華      民      國      八十九    年    十二    月    二十一    日
                                  臺灣板橋地方法院刑事第一庭
                                     法  官     胡  堅  勤
右正本證明與原本無異。
如不服本判決，應於判決送達後十日內，向本院提出上訴狀。
                                     書記官     劉  文  美
中      華      民      國      八十九    年    十二    月    二十一    日


司法院資訊處製作；財團法人民間司法改革基金會備份。
